臺灣高等法院交通事件裁定　　　　　　 100年度交抗字第15號
抗　告　人
即受處分人　李金火
上列抗告人因違反道路交通管理處罰條例案件，不服臺灣臺北地
方法院中華民國99年12月15日裁定（99年度交聲字第1887號），
提起抗告，本院裁定如下：
    主  文
抗告駁回。
    理  由
一、原處分意旨略以：受處分人於民國99年6月27日13時6分許，
    駕駛車牌號碼為6H－7227號自用小客車，行經臺74線道路即
    中彰快速道路4.8公里處，因有行車速度超過規定最高速限
    （超過20公里以上未滿40公里）之違規事實，經臺中市警察
    局交通隊直屬第一分隊（下簡稱舉發單位）員警製發中市警
    交字第GOH182621號舉發違反道路交通管理事件通知單，以
    車主為受處罰人而逕行舉發。嗣經車主向原處分機關即臺北
    市交通事件裁決所告知可歸責人為受處分人李金火，原處分
    機關依道路交通管理處罰條例第33條第1項第1款、第63條第
    1項第1款（原處分漏載第1款）及違反道路交通管理事件統
    一裁罰基準表之規定，對受處分人李金火裁處罰鍰新臺幣（
    下同）3500元，並記違規點數1點。
二、聲明異議意旨略以：本件裁罰未提供折回波之頻率、相對位
    置之距離、採用之介質、相關數據及所核算測速公式，且依
    都卜勒原理所計算結果之數據均僅能稱為相對速度，並非是
    絕對速度，又介質之溫度亦會直接影響頻率，若未提供上開
    數據，自不能認定受處分人於上揭時地有超速之違規情事。
    況受處分人車上裝有衛星導航器，該導航器會依各路段之行
    駛速限於超過規定標準時，提醒受處分人須放慢行車速度，
    而受處分人於案發時行經上揭路段，導航器並未有提醒之警
    示，是受處分人應未有超速一事。再案發路段前有一處大轉
    彎，並為高架斷接路面，約每50公尺會有接縫，並令車輛通
    行時產生跳動，快速行駛會使跳動加劇造成不適，故為顧及
    行車安全，受處分人行車速度絕無可能達時速101公里等語
    。
三、原裁定意旨略以：(一)受處分人於99年6月27日13時6分許駕駛
    系爭車輛行經臺74線道路之中彰快速道路4.8K公里處，因「
    汽車行駛快速公路速度超過規定最高速限（20公里以上未滿
    40 公里）」之違規行為被逕行舉發等情，有臺中市警察局
    中市警交字第GOH182621號舉發違反道路交通管理事件通知
    單、臺北市交通事件裁決所北市裁罰字第裁GOH182621號違
    反道路交通管理事件裁決書、送達證書、臺中市警察局99年
    9月28日中市警交字第099 0074047號函各1份及警示牌（前
    有測速照相）及舉發照片各1張在卷可考（見原審卷第15頁
    至第16頁、第19頁至第20頁、第22頁至第25頁），已堪認定
    。(二)本件舉發單位於違規地點所設置之測速照相機，為固定
    桿雷達測速儀，該儀器所使用之測速雷達基本原理，係利用
    發射雷達波，依都卜勒原理折回雷達波頻率之變化偵測車速
    ，當車輛行經雷達波範圍，則雷達波被反射回感測器，於偵
    測到車輛抵達並反設雷達波後，其會量測車輛速度，確認量
    測結果正確性，假如車輛速度超過速限，則啟動照相裝置，
    相機紀錄超速違規舉發用之相關資訊，偵測直到車輛離開，
    再準備進行下一次量測。此等情事，有前開臺中市警察局99
    年9月28日中市警交字第0990074047號函1份在卷可考。復依
    該函所附本件所使用雷達測速儀之檢定合格證書（檢定合格
    單號碼：JOGA0000000A；見原審卷第21頁）所示，該測速儀
    之檢定日期為98年11月10日，有效期限為99年11月30日，故
    於測速時，本件所使用之雷達測速儀係於有效期限內，則該
    機器發生故障或所測得之數據失真之情況甚低，是其依都卜
    勒原理正確偵測超過速限之車輛之準確度應屬可信。足證受
    處分人於上揭時間駕駛系爭車輛行經該處，經檢定合格之固
    定桿雷達測速儀，依都卜勒原理測得行車速度101公里，超
    過規定最高速限80公里之違規事實，確堪認定。(三)再受處分
    復以其於系爭車輛裝置有衛星導航系統及測速路段快速行駛
    會有危及行車安全，所以不可能超速行駛云云抗辯。惟車輛
    上裝有衛星導航系統，並非必然伴隨測速當時確有開啟並正
    常運作、縱有超速警示，駕駛人亦會如實遵守以及該路段超
    速有危及行車安全之虞，駕駛人亦必然緩速慢行之情事，自
    難以車上裝置有衛星導航系統，即反面推論無超速之可能。
    況再依受處分人提出其所裝設衛星導航系統之介紹（見原審
    卷第11頁至第13頁），顯見該衛星導航系統著重於建築物實
    景、清晰路口寫真、輕鬆操作介面以及收錄最新測速照相資
    訊等，尚非強調超速警示系統，且就衛星導航系統之相關車
    輛行駛速率及距離之資訊，係透過接收衛星訊號時間轉換而
    得，然因從GPS衛星發送訊號到地面接收器，距離豈止迢迢
    千里，更多有干擾因素，均會影響GPS定位，產生誤差，自
    難認衛星導航系統顯示之行車速度及超速警示，具有相當之
    準確度。而得以做為受處分人未違規超速之有利認定。綜上
    所述，原處分機關依前開道路交通管理處罰條例第33條第1
    項第1款、第63條第1項第1款（原處分漏載第1款）及違反道
    路交通管理事件統一裁罰基準表之規定，裁處受處分人罰鍰
    3千5百元，並記違規點數1點，核無違誤。本件受處分人之
    異議為無理由，自應裁定將其異議駁回。
四、抗告意旨略以：舉發當時天氣晴朗，室外溫度應有攝氏35度
    以上，如依都卜勒物理定律，波源於高溫空氣介質傳送之頻
    率會高於低溫空氣介質，當車速不變時會因所回傳之頻率變
    高，導致雷達測速儀有認定車速變快之誤判，舉發單位未提
    出計算式及因介質溫度影響頻率可能誤差數據之佐證，故無
    法斷然判定雷達測速儀完全無誤，所為抗告人當時時速101
    公里之論述無任何證據力，請廢棄原裁定云云。
五、本院查：
  (一)按汽車行駛於快速公路，不遵使用限制、禁止、行車管制及
    管理事項之管制規則而有行車速度超過規定之最高速限之行
    為者，處汽車駕駛人新臺幣3000元以上6000元以下罰鍰；汽
    車駕駛人違反道路交通管理處罰條例第33條第1項者，除依
    原條款處罰鍰外，並予記違規點數1點，道路交通管理處罰
    條例第33條第1項第1款、第63條第1項第1款分別定有明文。
    本件抗告人李金火於99年6月27日13時6分許，駕駛6H-7227
    號自用小客車行經臺74號道路即中彰快速道路4.8公里處，
    經舉發單位測速照相後測得行車時速101公里，超過規定最
    高速限80公里等情，有舉發照片、警告標誌照片、臺中市警
    察局中市警交字第GOH182621號舉發違反道路交通管理事件
    通知單在卷可稽（見原審卷第第22頁、第25頁）。再按交通
    勤務警察或依法令執行交通稽查任務人員，開單舉發違反道
    路交通管理處罰條例所列之違規事實，經公路主管機關或警
    察機關所為之裁決處罰，本質上為行政處分，係公務員基於
    職務上權力，依法就特定之具體事件所為，並具有公法上效
    果之單方行政行為。而根據公務員為公法上行為具有公信力
    之原則，該行政處分當可被推定為真正，且其據以依法處分
    之事實認定，亦應可推定為正確無誤，故本此公信原則，立
    法者乃賦予行政機關違反道路交通事件統一裁罰基準及處理
    細則等相關規定，使交通勤務警察或依法令執行交通稽查任
    務人員得當機處分，以達成維護交通秩序及公共安全之行政
    目的。從而，交通違規行政爭訟之舉證責任原理，應與民事
    訴訟之舉證責任原理相類似，亦即基本上應就行政機關與人
    民所各自主張有利於己之事實，分配其應盡之舉證責任，此
    觀諸行政訴訟法第136條規定，行政訴訟程序準用民事訴訟
    法第277條舉證責任分配原則之立法意旨，即可明瞭。卷附
    臺中市警察局99年9月28日中市警交字第0990074047號函已
    敘明：「本局於違規地點所設置之測速照相機，為固定桿雷
    達測速儀，該儀器所使用之測速雷達基本原理，係利用發射
    雷達波，依都卜勒原理折回雷達波頻率之變化偵測車速，當
    車輛行經雷達波範圍，則雷達波被反射回感測器，於偵測到
    車輛抵達並反設雷達波後，其會量測車輛速度，確認量測結
    果正確性，假如車輛速度超過速限，則啟動照相裝置，相機
    紀錄超速違規舉發用之相關資訊，偵測直至車輛離開，再準
    備進行下一次量測」等語（見原審卷第19頁）。且依該函所
    附本件舉發所使用雷達測速儀之檢定合格證書（檢定合格單
    號碼：JOGA0000000A）所示，該雷達測速儀之檢定日期為98
    年11月10日，有效期限為99年11月30日（見原審卷第21頁）
    ，是以舉發單位舉發本件違規所使用之雷達測速儀，於99年
    6月27日測得抗告人之行車速度超速時，仍係於檢定合格之
    有效期限內，其依都卜勒原理偵測超過速限之車輛之準確度
    應屬可信，抗告人僅空言泛稱舉發當時室外氣溫有攝氏35度
    以上，雷達測速儀如依都卜勒物理定律，波源於高溫空氣介
    質傳送之頻率會高於低溫空氣介質，當車速不變時會因所回
    傳之頻率變高，而致雷達測速儀有認定車速變快之誤判云云
    ，惟並未提出其他證據足以證明本件舉發單位所使用之雷達
    測速儀有故障或誤判之情形，堪認抗告人確有於上揭時間駕
    駛前揭車輛行駛於中彰快速道路，其行車時速為101公里，
    超過規定最高速限80公里之事實，抗告人所辯其未超速，且
    本件舉發所使用之雷達測速儀有誤判其車速云云，顯不足採
    。
  (二)綜上，本件抗告人於上開時、地，駕駛前揭車輛行駛於快速
    公路，行車速度超過規定最高速限之違規事實，洵堪認定。
    原審認原處分機關依道路交通管理處罰條例第33條第1項第1
    款及第63條第1項第1款規定，裁處抗告人罰鍰3500元，並記
    違規點數1點，核無違誤，因而裁定駁回抗告人之異議，本
    院核其認事用法均無不合。抗告人抗告意旨指摘原裁定不當
    ，為無理由，應予駁回。
據上論斷，應依道路交通管理處罰條例第89條，道路交通案件處
理辦法第26條，刑事訴訟法第412條，裁定如主文。
中    華    民    國   100    年    1     月    26    日
                  刑事第二十庭  審判長法  官  周盈文
                                      法  官  詹駿鴻
                                      法  官  林海祥
以上正本證明與原本無異。
不得再抗告。
                                      書記官  林敬傑
中    華    民    國   100    年    1     月    26    日